【裁判字號】    92,婚,352
【裁判日期】    920404
【裁判案由】    離婚
【裁判全文】
臺灣臺中地方法院民事判決      九十二年婚字第三五二號
    原      告    甲○○
    被      告    乙○○
右當事人間離婚事件，本院判決如左：
    主      文
准原告與被告離婚。
訴訟費用由被告負擔。
    事      實
甲、原告方面：
一、聲明：求為判決如主文所示。
二、陳述：
（一）兩造於民國（下同）六十四年三月廿五日結婚，生育有長女賴佳欣（六十四年
      十二月卅一日出生）、長子賴柏凱（六十七年六月十二日出生）、次子賴子偉
      （七十六年三月廿五日出生），婚後初期感情尚稱融洽，不料近八年來，被告
      性情突變，情緒極度不穩，酗酒成性，對原告全無夫妻之情，凡原告遇有侍奉
      不週處，動輒遭其穢言辱罵或揮拳毆打，原告人格受盡羞辱，人性尊嚴完全掃
      地，無地自容！讓原告經常身處恐懼害怕、提心吊膽之生活中，使得原告身心
      遭逢難以承受之創痛與折磨！於八十七年間，當時全家五人住在台中縣新社鄉
      ○○街五十七巷一號，原告在家中又再一次遭受嚴重暴力傷害，遭被告以鋤頭
      之木柄重擊，導致原告頭部以下，如腰、腹、胸、大腿、小腿傷痕累累，腫大
      瘀青創痛，原告帶著滿身傷痕離家，帶著三名子女獨立生活迄今，雙方分居已
      達四年之久。
（二）近八年來，被告除從不曾拿錢回來供養家庭，放任原告母子四人自生自滅外，
      竟廣向民間人士借貸，以致家庭常被討債人員騷擾得雞犬不寧，又被告也常回
      到原告母子四人之住處，向原告伸手要錢，要不到就要打原告及小孩出氣，或
      三更半夜發酒瘋，在原告住處外大吼大叫胡亂擾鬧，甚至有幾次出口恐嚇要放
      火燒車子，更有三次真的開瓦斯桶，要放火燒房子，猶如一顆不定時之炸彈，
      何時引爆無人知曉，真教原告母子四人與街坊鄰居生活在恐懼之中。
（三）被告近八年來無正當理由不支付家庭生活費用，又長期對原告使用暴力及以不
      堪入耳之穢言辱罵，且分居已有四年多，兩造漸行漸遠，均無意挽回此段婚姻
      ，於九十年十二月十五日雙方曾簽妥離婚協議書，嗣後被告又揚言怎會讓原告
      如此即可過好日子，而一直未去戶政機關履行離婚登記手續，原告爰依法第一
      千零五十二條第一項第三款、第五款及第二項之規定，提起本件離婚之訴。
三、證據：提出戶籍謄本四件、診斷證明書三件、離婚協議書影本乙紙為證，並聲請
    訊問證人賴佳欣、賴柏凱、賴子偉。
乙、被告方面：
一、聲明：原告之訴駁回。
二、陳述：
    原告會離家的原因係因為原告常常出去外面與人喝酒唱歌，很晚才回來，在外面
    結交男朋友，伊罵原告，原告就帶著女兒離家沒有回來，原告把伊的積蓄都帶走
    ，又唆使兒子、女兒對伊不孝。
丙、本院依聲請問證人賴佳欣、賴柏凱、賴子偉，並依職權調閱本院九十一年度家護
    字第一０七０號卷。
    理      由
一、原告主張其與被告係夫妻關係，現仍存續中之事實，業據其提出戶籍謄本為證，
    自堪信為真實。
二、又原告主張被告近八年來，性情突變，情緒極度不穩，酗酒成性，動輒遭其穢言
    辱罵及揮拳毆打，於八十七年間，原告在家中又遭被告以鋤頭之木柄重擊，導致
    原告腰、腹、胸、大腿、小腿傷痕累累，原告帶著滿身傷痕離家，帶著三名子女
    獨立生活迄今，雙方分居已達四年之久，且被告除近八年來未曾拿錢回來供養家
    庭，又向民間人士借貸，以致家庭常被討債人員騷擾得雞犬不寧，又被告也常回
    到原告母子四人之住處向原告要錢，或三更半夜發酒瘋，在原告住處外大吼大叫
    胡亂擾鬧，甚至有幾次出口恐嚇要放火燒車子，更有三次真的開瓦斯桶，要放火
    燒房子，兩造分居已有四年多，漸行漸遠，均無意挽回此段婚姻，於九十年十二
    月十五日雙方曾簽妥離婚協議書等情，業據原告提出戶籍謄本四件、診斷證明書
    三件、離婚協議書影本乙紙為證，並經證人即兩造所生子女賴佳欣到庭証稱：「
    父、母親分居的原因是因為有一天他們吵架吵得很兇，父親拿棍子要打媽媽，媽
    媽就跑出去，當時我住在新社，我就安排我母親住在台中，他們吵架的原因我不
    知道，我只知道他們吵架父親會把家裡弄得很亂，我覺得爸爸、媽媽他們不適合
    在一起，媽媽偶而會跟朋友出去玩，爸爸無法接受媽媽跟別人出去玩，媽媽並未
    把爸爸賺的錢都拿走，我覺得爸爸比較沒有責任感，從小到大，他如果有工作，
    我們就有飯吃，沒有工作我們就沒有飯吃。」等語（見九十二年三月廿一日言詞
    辯論筆錄）；又証人即兩造所生子女賴柏凱到庭証稱：「我退伍二年後，我有接
    我父親回來家裡住，父親常常發脾氣鬧情緒，真正的原因我不清楚，不過父親常
    常唸我母親在外面結交男朋友，後來我們小孩都受不了父親的個性，就不想理他
    ，我父親曾經以引爆瓦斯威脅過我們。我覺得我父、母親不適合在一起。」等語
    （見同上筆錄）；又証人即兩造所生子女賴子偉到庭証稱：「我現在與媽媽及哥
    哥住在一起，我也受不了父親，他常常喝酒鬧情緒，把家裡弄得很亂，什麼原因
    我不清楚。」等語（見同上筆錄），又經本院調閱本院九十一年度家護字第一０
    七０號卷，卷內所附被告毀損家中傢俱物品之照片附於該卷為証，是原告此部分
    之主張亦堪信為真實。
三、按有民法第一千零五十二條第一項以外之重大事由，難以維持婚姻者，夫妻之一
    方得請求離婚，民法第一千零五十二條第二項定有明文。上開法律之立法意旨，
    乃係參照各國離婚法採破綻婚之立法趨勢，增列上開概括性之規定，期使裁判離
    婚較富彈性。次按現代社會基於男女平權觀念，夫妻均應分擔家計及家務，且衡
    諸經濟問題乃涉及夫妻生活實際之生計問題，若夫妻之一方既不願分擔家務，又
    任由他方負擔全部之家計，致他方無法忍受，應可認為係無法繼續維持婚姻之重
    大事由。本件兩造近八年來均由原告負擔家計，被告不願積極負擔家計，且兩造
    已分居四年，亦曾簽立離婚協議書，相處已形同陌路，致原告無法繼續維持婚姻
    關係，故原告依民法第一千零五十二條第二項請求裁判離婚，於法有據，應予准
    許。原告離婚之主張既有理由，其並依民法第一千零五十二條第一項第三款、第
    五款規定，請求判決離婚，即不予以審酌，並予敘明。
五、據上論結，本件原告之訴為有理由，依民事訴訟法第七十八條，判決如主文。
中      華      民      國    九十二    年      四      月      四      日
                                    臺灣臺中地方法院家事法庭
~B法      官  廖穗蓁
右為正本係照原本作成
如對本判決上訴須於本判決送達後二十日內向本院提出上訴狀
中      華      民      國    九十二    年      四      月      七      日
~B法院書記官


司法院資訊處製作；財團法人民間司法改革基金會備份。
